臺灣臺南地方法院民事判決　　　　　　　96年度訴字第1114號
原　　　告　乙○○
被　　　告　甲○○
上列當事人間請求損害賠償事件，經本院於民國96年8月20日言
詞辯論終結，判決如下：
    主　文
被告應給付原告新台幣肆拾參萬伍仟玖佰零伍元，及自民國九十
六年六月二十七日起至清償日止，按年息百分之五計算之利息。
原告其餘之訴駁回。
訴訟費用，由被告負擔新台幣肆仟柒佰壹拾伍元，餘新台幣柒仟
伍佰柒拾壹元由原告負擔。
本判決原告勝訴部分得假執行。
原告其餘假執行之聲請均駁回。
    事實及理由
一、本件被告經合法通知，未於言詞辯論期日到場，核無民事訴
    訟法第三百八十六條所列各款情形，爰依原告之聲請，由其
    一造辯論而為判決。
二、原告起訴主張：被告甲○○未考領小型車駕駛執照，其於民
    國95年8月16日晚上9時40分許，駕駛車牌號碼TP-8976號自
    用小客車，附載胞弟及友人，沿臺南市○區○○路快車道由
    南往北方向行駛，途經該路與崇明七街交岔路口時，本應注
    意該路段之行車速限為每小時50公里，且駕駛人駕駛汽車，
    應遵守道路交通標線之指示，在劃有雙黃實線標線之路段，
    不得迴車或跨越雙黃實線行駛，及汽車應在遵行車道內行駛
    ，又駕駛人應注意車前狀況，隨時採取必要之安全措施。而
    依當時天候晴、夜間無照明、路面舖裝柏油、乾燥、無缺陷
    、無障礙物、視距良好，並無不能注意之情事，竟疏未注意
    及此，貿然以超過每小時60公里之速度跨越雙黃實線行駛，
    適有乙○○騎乘車牌號碼FX8-695號重型機車，沿崇明七街
    由東往西方向行駛，再由北往南方向行駛，欲左轉崇明路，
    迨甲○○發覺時已煞避不及，因而撞及乙○○所騎乘之上揭
    機車，致乙○○人車倒地，受有頭部外傷併右側腦枕葉硬膜
    上出血及左側腦額顳葉挫傷等傷害，目前遺有嗅覺喪失90%
    以上，味覺喪失60%以上，聽小骨位移聽力下降，頭部經常
    暈眩等後遺症。被告之行為業經鈞院以96年度交簡字第231
    號刑事判決確定，原告依侵權行為法則訴請被告賠償下列損
    失：(一)醫藥費：新台幣（下同）18,905元；(二)不能工作期間
    之薪資損失：原告自95年7月1日起在洪慶喜中醫診所擔任護
    士，言明試用期三個月，月薪18,000元，從95年10月1日試
    用期滿月薪調為20,000元，因於95年8月16日車禍受傷，迄
    今無法上班，以6個月無法工作計，共損失117,000元；(三)精
    神慰藉金：原告弘光科技大學二技部護理系畢業，已考取護
    理師證照，遭被告嚴重撞傷頭部，手術後迄今將近一年，仍
    然遺有嗅覺喪失90%以上，味覺喪失60%以上，聽小骨位移，
    聽力下降，頭部每日都會暈眩，身心痛苦不堪，醫師表示手
    術後6個月如未回復，可能永遠喪失功能，特請求非財產上
    之損害100萬元。並聲明：被告應給付原告1,135,905元，及
    自起訴狀繕本送達亦日起至清償日止，按年息百分之5計算
    之利息。並願供擔保，請准宣告假執行。
三、被告經合法通知並未到場，復未提出任何書狀、證據供本院
    參酌。
四、原告主張之上開事實，業據提出本院96年度交簡字第231號
    刑事簡易判決、診斷證明書、薪資證明、醫院收據各一份為
    證，被告既未到場，復未提出任何證據資料供本院參酌，就
    調查證據結果，堪認原告主張被告超速逆向行駛一節為真實
    。而按行車速度，依速限標誌或標線之規定，無速限標誌或
    標線者，應依下列規定：一行車時速不得超過五十公里，道
    路交通安全規則第93條第1項第1款前段定有明文；次按駕駛
    人駕駛汽車，應遵守道路交通標線之指示，並應在遵行車道
    內行駛，且雙黃實線設於路段中，用以分隔對向車道，並雙
    向禁止超車、跨越或迴轉，道路交通安全標誌標線號誌設置
    規則第149條第1項第1款第8目分別定有明文。再按汽車行駛
    時，駕駛人應注意車前狀況，並隨時採取必要之安全措施，
    道路交通安全規則第94條第3項亦定有明文。本件被告駕駛
    自小客車自應注意遵守上開規定，且依當時天候晴、夜間無
    照明、路面舖裝柏油、乾燥、無缺陷、無障礙物、視距良好
    ，並無不能注意之情事，被告竟疏未注意及此，貿然以超過
    每小時60公里之速度跨越雙黃實線逆向行駛，致其所駕駛小
    客車之前車頭與原告所騎乘機車之左側車身發生碰撞，被告
    所為顯有過失甚明。而原告確因本件車禍事故致受有前開傷
    害，是被告之過失行為與原告傷害結果間，有相當因果關係
    ，被告自應就本件交通事故負侵權行為損害賠償之責任。
五、原告請求之項目及數額是否正當？
  (一)按因故意或過失不法侵害他人之權利者，負損害賠償責任。
    不法侵害他人之身體或健康者，對於被害人因此喪失或減少
    勞動能力或增加生活上之需要時，應負損害賠償責任。不法
    侵害他人之身體、健康、名譽、自由、信用、隱私、貞操，
    或不法侵害其他人格法益而情節重大者，被害人雖非財產上
    之損害，亦得請求賠償相當之金額。民法第184條第1項前段
    、第193條第1項、第195條第1項分別定有明文。
　(二)原告請求之項目及數額應否准許，分述於下：
    (1)醫藥費：原告主張其已支出必要醫療費18,905元之事實，
      業據提出收據影本4紙為證，原告此部分之請求，應予准
      許。
    (2)不能工作之損失：原告主張本件交通事故發生時，其受僱
      在洪慶喜中醫診所擔任護士，言明試用期三個月，月薪18
      ,000元，從95年10月1日試用期滿月薪調為20,000元，因
      於95年8月16日車禍受傷，迄今無法上班，以6個月無法工
      作計，共損失117,000元等情，業據其提出薪資證明書1紙
      為證，且經本院函詢台南市市立醫院被告傷勢是否影響其
      工作能力，經函覆：「病患乙○○因頭部外傷致右枕部腦
      硬膜上出血及左側腦額顳葉挫傷出血，於8月18日接受右
      側開顱手術；接受開顱手術當時當然無法工作，一般腦硬
      膜外出血及腦內出血術後休養，至少需三個月後才能從事
      輕便之工作」，有該院96年10月5日南市醫字第096000067
      1號函附卷可參。參以原告從事護理工作，工作內容需照
      顧病患，性質並不輕便，故認其主張受傷後六個月不能工
      作，因而受有117,000元不能工作之損失等語，足堪採信
      。
    (3)精神撫慰金：
      慰藉金之賠償須以人格權遭遇侵害，使精神上受有痛苦
        為必要，其核給之標準固與財產上損害之計算不同，然
        非不可斟酌雙方身分資力與加害程度，及其他各種情形
        核定相當之數額（最高法院51年台上字第223號判例參
        照）。
      本院審酌原告因本件車禍受有頭部外傷併右側腦枕葉硬
        膜上出血及左側腦額顳葉挫傷等傷害，95年8月16日受
        傷急診，翌日凌晨住入加護病房，於95年8月18日行右
        枕部開顱手術，術後於加護病房治療至同年月21日轉普
        通病房治療，在普通病房期間尚需專人照護等情，有原
        告提出之診斷證明書附卷可參，顯見其傷勢不輕，及原
        告為二技畢業，名下有多筆田地及一輛機車，被告名下
        無任何財產等情，業據本院依職權調閱兩造稅務電子閘
        門財產所得調件明細表附卷可按。本院綜合上開各情，
        認原告請求精神慰撫金於30萬元範圍內尚無不當，逾此
        部分之請求，則無理由，應予駁回。
    (4)以上合計435,905元【計算方式：18,905（醫療費）+
      117,000（不能工作損失）+300,000（精神慰撫金）
      =435,905元】。
七、綜上各情，原告得向被告請求賠償之醫藥費、不能工作損失
    、精神慰撫金等，合計435,905元，從而，原告依侵權行為
    之法律關係，請求被告給付原告435,905元及自起訴狀繕本
    送達翌日即96年6月27日（按本件起訴狀繕本於96年月26日
    送達於被告）起至清償日止，按週年利率百分之5計算之法
    定遲延利息，為有理由，應予准許，逾此範圍所為之請求，
    為無理由，應予駁回。
八、原告雖陳明願供擔保，聲請宣告假執行，惟其勝訴部分所命
    給付之金額未逾50萬元，依民事訴訟法第389條第1項第5款
    規定，應依職權宣告假執行。至原告敗訴部分，其假執行之
    聲請失所依附，不應准許，併予宣告駁回之。
九、結論：本件原告之訴為一部有理由，一部無理由，依民事訴
    訟法第79條、第87條第1項、第389條第1項第5款、第392 條
    第2項，判決如主文。
中　　華　　民　　國　　96　　年　　10 　月　　31　　日
                  民事第一庭    法　官　李杭倫
以上正本，係照原本作成。
如對本判決上訴，須於判決送達後20日內向本院提出上訴狀
中　　華　　民　　國　　96　　年　　10 　月　　31　　日
                                書記官　蔡曉
